【裁判字號】    99,交聲,731
【裁判日期】    990730
【裁判案由】    違反道路交通管理處罰條例聲明異議
【裁判全文】
臺灣桃園地方法院交通事件裁定         99年度交聲字第731號
原處分機關
即移送機關  交通部公路總局新竹區監理所桃園監理站
異  議  人
即受處分人  甲○○
上列受處分人因違反道路交通管理處罰條例案件，對於交通部公
路局新竹區監理所桃園監理站所為之桃監裁罰字第裁52-DB00000
00號處分，關於罰鍰部分聲明異議，本院裁定如下：
    主  文
原處分關於罰鍰新台幣肆萬玖仟伍佰元部分撤銷。
上開撤銷部分改處罰鍰新台幣壹萬玖仟伍佰元。
    理  由
一、原處分機關以：異議人即受處分人（下稱異議人）甲○○於
    民國98年1 月22日晚間11時15分許，飲酒後呼氣酒精濃度已
    達每公升0.8 毫克，超出每公升0.25毫克之規定標準以上，
    猶駕駛車牌號碼ZV-7696 號自小客貨車於道路，嗣行經桃園
    縣龜山鄉○○路481 巷時，為員警攔檢查獲，並以異議人酒
    後駕車為由，依違反道路交通管理處罰條例第35條第1 項第
    1 款之規定掣單舉發，繼經原處分機關依上開條文、違反道
    路交通管理事件統一裁罰基準及處理細則第43條、第44 條
    及第67條等規定，裁處異議人罰鍰新臺幣（下同）罰鍰
    49,500元，並吊扣駕駛執照12個月，及施以道安講習在案。
二、聲明異議意旨略以：異議人於上揭時、地雖確有酒後駕車，
    然所涉公共危險犯行已經移送台灣桃園地方法院檢察署檢察
    官處理，該署檢察官以98年度速偵字第803 號為緩起訴處分
    ，伊已按該緩起訴處分之內容支付國庫新台幣3 萬元，亦已
    參加該署舉辦之法治教育課程1 場次，是原處分機關不應再
    裁處罰鍰。乃對於原處分罰鍰部分，聲明異議等語。
三、
(一) 按汽車駕駛人，駕駛汽車經測試檢定，酒精濃度超過規定標
   準者，處15,000元以上60,000元以下罰鍰，並當場移置保管
   其車輛及吊扣其駕駛執照1 年；因而肇事致人受傷者，並吊
   扣其駕駛執照2 年；致人重傷或死亡者，吊銷其駕駛執照，
   並不得再考領，道路交通管理處罰條例第35條第1 項第1款
   定有明文。又依94年2 月5 日公布，95年2 月5 日施行之行
   政罰法第26條規定：「一行為同時觸犯刑事法律及違反行政
   法上義務規定者，依刑事法律處罰之。但其行為應處以其他
   種類行政罰或得沒入之物而未經法院宣告沒收者，亦得裁處
   之。前項行為如經不起訴處分或為無罪、免訴、不受理、不
   付審理之裁判確定者，得依違反行政法上之義務規定裁處之
   」；同法第1 條規定：「違反行政法上義務而受罰鍰、沒入
   或其他種類行政罰之處罰時，適用本法。但其他法律有特別
   規定者，從其規定」。上開道路交通管理處罰條例第35條第
   1 項第1 款規定，係對行為人違反行政法上義務規定之行政
   罰，且該條例關於一行為同時觸犯刑事法律及違反行政法上
   義務規定者，並無特別規定，是汽車駕駛人一個酒後駕駛汽
   車行為，經測試檢定酒精濃度超過規定標準，而同時涉有刑
   法第185 條之3 公共危險罪嫌時，道路交通管理處罰機關除
   有行政罰法第26條第1 項但書得處以其他種類行政罰者之情
   形，得裁處其他種類行政罰外，關於罰鍰部分，即應依上開
   行政罰法第26條及道路交通管理處罰條例第10條規定移送地
   方法院檢察署處理，除於移送後再有上開行政罰法第26條第
   2 項所定不起訴等事由，得依違反行政法上義務規定裁處之
   情形外，不得逕依道路交通管理處罰條例第35條第1 項第1
   款規定，裁處行為人罰鍰之行政罰。
(二) 又按被告所犯為死刑、無期徒刑或最輕本刑3 年以上有期徒
   刑以外之罪，檢察官參酌刑法第57條所列事項及公共利益之
   維護，認以緩起訴為適當者，得定1 年以上3 年以下之緩起
   訴期間為緩起訴處分，其期間自緩起訴處分確定之日起算，
   刑事訴訟法第253 條之1 第1 項定有明文。而行政罰法第26
   條已明揭一事不二罰之原則，亦即應受行政罰之行為如經不
   起訴處分或為無罪、免訴、不受理、不付審理之裁判確定者
   ，始得依違反行政法上義務規定裁處之。上開法條規定並未
   包括「緩起訴處分」在內，蓋因「緩起訴處分」最終得使被
   告免於刑事訴追之效果，與「不起訴處分」之效果雖屬相同
   ，惟緩起訴處分另須於一定期間內遵守或履行刑事訴訟法第
   253 條之2 各款所規定之事項，若有同法第253 條之3 第1
   項各款情形，檢察官仍得依職權或依告訴人之聲請，將緩起
   訴處分撤銷，故緩起訴處分之性質顯與不起訴處分不完全相
   同，仍有處罰之實質意涵在內。爰此，本於對受處分人不利
   益之規定不得任意擴張解釋之原則，自不得類推適用，而認
   應受行政罰之行為經緩起訴處分，仍得依違反行政法上之義
   務規定裁處之（臺灣高等法院暨所屬法院97年法律座談會刑
   事類提案第39號研討結果亦同此意見）。
(三) 經查，本件異議人於上揭時間酒後駕駛自小客貨車，於上開
   地點為警攔檢查獲，並經測試其呼氣酒精濃度已達每公升0.8
   毫克，遂遭上開舉發員警以異議人酒後駕車為由，依違反道
   路交通管理處罰條例第35條第1 項第1 款之規定掣單舉發，
   繼經原處分機關依上開條文之規定，裁處異議人罰鍰49,500
   元，並吊扣汽車駕駛執照12個月，及施以道安講習之事實，
   業據異議人直承該等違規事實並有桃園縣政府警察局舉發違
   反道路交通管理事件通知單1 紙附卷可稽。又異議人因上開
   酒後駕車所涉公共危險案件，業經臺灣桃園地方法院檢察署
   檢察官於98年2 月4 日以98年度速偵字第803 號為緩起訴處
   分，緩起訴期間為1 年，並命異議人於緩起訴處分確定後6個
   月內，應向國庫支付新台幣3 萬元，並參加該署所舉辦之法
   治教育課程1 場次，該緩起訴處分於98年2 月25日確定，本
   件異議人已履行上述緩起訴之條件，有異議人提呈之郵政匯
   款執據、上開緩起訴處分書、台灣高等法院被告前案紀錄表
   各1 份在卷可稽。而本件異議人所受之緩起訴處分固非刑法
   所定刑罰之種類，然已對異議人之名譽、心理產生相當制約
   並影響被告之財產等權益，亦實質該當行政罰法第26條第1
   項之「依刑事法律」之處罰。據此，上開緩起訴處分因帶有
   命異議人向公庫或指定之公益團體、地方自治團體支付一定
   之金額之條件，則原處分機關依道路交通管理處罰條例第35
   條第1 項第1 款之規定，對異議人上開酒後駕車之違規行為
   予以裁罰時，就裁處罰鍰部分，自不得再科處行政罰對於異
   議人予以重複處罰。惟依94年12月28日修正公布，並自95年
   7 月1 日施行之道路交通管理處罰條例第35條第8 項規定：
   「... 前項（指有酒精濃度超過規定標準而駕駛車輛等情形
   ）汽車駕駛人，經裁判確定處以罰金低於本條例第92條第3
   項所訂最低罰鍰基準規定者，應依本條例裁決繳納不足最低
   罰鍰之部分。」，而依其性質道路交通管理處罰條例第35條
   第8 項應為行政罰法第26條第1 項之特別規定；再依違反道
   路交通管理事件統一裁罰基準及處理細則之違反道路交通管
   理事件統一裁罰基準表，異議人於本案應受裁罰之最低罰鍰
   為新台幣49,500元，依上開法文規定，異議人即須補繳緩起
   訴處分所命繳交之上開金額以外之不足額之部分之罰鍰即19
   ,500元（計算式為49,500-30,000 ＝19,500），始為適法（
    前 揭臺灣高等法院暨所屬法院97年法律座談會研討結果亦
   同此意見）。爰此，原處分機關逕以異議人酒精濃度超過規
   定標準，而對其裁處罰鍰49,500元，與法即有未合。
四、綜上所述，原處分關於裁處罰鍰部分，因未扣減異議人依上
    開緩起訴處分書之內容向國庫所支付之新台幣3 萬元，逕自
    裁處罰鍰新台幣49,500，因之尚有違誤；異議人異議理由稱
    其不應再受裁罰云云，雖無理由，原處分關於裁處罰鍰部分
    ，既仍有上開違誤，自應由本院對該部分之處分予以撤銷並
    改諭知如主文第二項所示，以資適法。
五、據上論斷，應依道路交通案件處理辦法第20條前段，裁定如
    主文。
中    華    民    國    99    年    7     月    30    日
                  交通法庭  法  官  曾雨明
以上正本證明與原本無異。
如不服本裁定，應於送達後5 日內，向本院提出抗告狀。
                            書記官  蘇  萱
中    華    民    國    99    年    8     月    2     日

司法院資訊處製作；財團法人民間司法改革基金會備份。
